【裁判字號】    97,監,347
【裁判日期】    971027
【裁判案由】    選定禁治產人監護人
【裁判全文】
臺灣板橋地方法院民事裁定              97年度監字第347 號
聲  請  人  甲○○
上列聲請人聲請選定禁治產人乙○○○之監護人事件，本院裁定
如下：
    主    文
選定甲○○（男、民國○○年○ 月○○日生、身分證統一編號：
Ｚ000000000號）為禁治產人乙○○○之監護人。
程序費用由聲請人負擔。
    理    由
一、本件聲請意旨略以：聲請人甲○○為乙○○○之次子，前曾
    與其姊林淑貞共同具狀向鈞院聲請宣告乙○○○為禁治產人
    ，業經鈞院以97年度禁字第240 號裁定宣告乙○○○為禁治
    產人。因乙○○○目前無法行動而需躺臥在床，相關照顧事
    宜皆由聲請人負責，而與聲請人共同居住於台北縣板橋市縣
    ○○道○ 段93巷6 弄6 號3 樓。因禁治產人乙○○○並無民
    法第1111條第1 項規定之法定監護人，亦無足額可擔任親屬
    會議會員之親屬，致無法召開親屬會議，聲請人前依民法第
    1132條第1 項之規定聲請鈞院指定禁治產人乙○○○之親屬
    會議會員，並經鈞院以97年度家聲字第346 號裁定指定林淑
    貞、林興隆為乙○○○之親屬會議會員在案。現乙○○○既
    無其他法定之監護人，復經林興隆、林淑貞、簡漢才、簡勇
    男、蔡簡雪等親屬會議會員五人開會全數同意選定禁治產人
    乙○○○之次子甲○○為其監護人，爰依民法第1111條第2
    項之規定，聲請由法院徵求親屬會議之意見選定甲○○為乙
    ○○○之監護人等語。
二、按禁治產人之監護人，依下列順序定之：一、配偶。二、父
    母。三、與禁治產人同居之祖父母。四、家長。五、後死之
    父或母以遺囑指定之人。不能依前項規定定其監護人時，由
    法院徵求親屬會議之意見選定之，民法第1111條定有明文。
    依上開規定，於禁治產人無法定順序之監護人時，得由法院
    依聲請就適當之人選定為監護人。惟親屬會議不能召開或召
    開有困難時，依法應經親屬會議之事項，由有召集權人聲請
    法院處理之，民法第1132條第2 項另定有明文。
三、經查：
（一）聲請人主張其為乙○○○之子，前曾與其姊林淑貞共同具
      狀向本院聲請宣告乙○○○為禁治產人，業經本院以97年
      度禁字第240 號裁定宣告乙○○○為禁治產人等情，業據
      聲請人提出本院97年度禁字第240 號裁定影本及戶籍謄本
      為證，並經本院依職權調閱該禁治產事件卷宗查明無訛，
      自應認為真實。
（二）聲請人主張禁治產人乙○○○並無民法第1111條第1 項所
      規定之法定監護人，且無法定親屬會議會員，致無法召開
      親屬會議，供法院徵求親屬會議之意見選定監護人，前經
      聲請本院裁定指定禁治產人乙○○○之親屬林淑貞、林興
      隆為親屬會議會員，並已經林興隆、林淑貞、簡漢才、簡
      勇男、蔡簡雪等親屬會議會員五人開會全數同意選定禁治
      產人乙○○○之次子甲○○為其監護人等情，業據聲請人
      提出本院97年度家聲字第346 號民事裁定影本、乙○○○
      選定監護人會議紀錄各1 件、印鑑證明5 件、戶籍謄本8
      件、聘僱外勞及付費之單據等件為證，且經本院依職權調
      閱該指定親屬會議會員事件卷宗查明無訛，堪信為真實。
（三）聲請人前曾與其姊林淑貞具狀向本院聲請宣告乙○○○為
      禁治產人後，復至本院應訊接受調查，並繳交禁治產鑑定
      費用等情，業經本院依職權調取該禁治產事件卷宗查閱屬
      實。又聲請人主張禁治產人乙○○○與其共同居住於台北
      縣板橋市縣○○道○ 段93巷6 弄6 號3 樓，相關照顧事宜
      皆由聲請人負責之事實，業經證人即聲請人之姊林淑貞於
      本院審理時證述明確（參見本院97年10月17日非訟事件筆
      錄），足認聲請人主張其有照顧乙○○○日常生活之事實
      ，堪信為真實。
四、按禁治產人之監護人為受監護人之利益，應按受監護人之財
    產狀況，護養療治其身體，民法第1112條定有明文。本件聲
    請人既為禁治產人乙○○○之子，亦有意願擔任禁治產人乙
    ○○○之監護人，並經林興隆、林淑貞、簡漢才、簡勇男、
    蔡簡雪等五人組成親屬會議，開會同意由聲請人甲○○擔任
    禁治產人乙○○○之監護人，且依卷附聲請人提出之扣繳憑
    單、合作金庫存摺明細影本、花旗信用卡月結單、勞健保證
    明、土地所有權狀影本等件以觀，聲請人有正當職業及固定
    收入，而禁治產人乙○○○長期均由聲請人甲○○負責照顧
    適宜，本院審酌此等情狀，認聲請人甲○○應有監護禁治產
    人乙○○○之能力，並適於任之，由其任監護人，符合禁治
    產人乙○○○之最佳利益。從而，聲請人聲請本院選定其為
    禁治產人乙○○○之監護人，洵屬正當，應予准許。
五、依非訟事件法第21條第1 項前段，裁定如主文。
中    華    民    國    97    年    10    月    27    日
                  家事法庭  法  官  郭光興
以上正本係照原本作成。
如對本裁定抗告須於裁定送達後十日內向本院提出抗告狀，並應
繳納抗告費新臺幣1,000 元。
中    華    民    國    97    年    10    月    27    日
                            書記官  簡維萍


司法院資訊處製作；財團法人民間司法改革基金會備份。
